臺灣新北地方法院行政訴訟判決　　　　　110年度交字第660號
 
原　　　告　莊凱為
被　　　告　新北市政府交通事件裁決處

代　表　人　李忠台（處長）

訴訟代理人　黃慧婷律師
 
上列當事人間因交通裁決事件，原告不服被告民國110 年9 月23
日新北裁催字第48-CT0000000號裁決，向本院提起行政訴訟，本
院判決如下：
    主  文
一、原告之訴駁回。
二、訴訟費用新臺幣300 元由原告負擔。
    事實及理由
壹、程序方面：
一、原告不服被告所為道路交通管理處罰條例第8 條之裁決而提
    起撤銷訴訟，依行政訴訟法第237 條之1 ，應適用交通裁決
    事件訴訟程序。本件因卷證資料已經明確，本院依同法第23
    7 條之7 規定，不經言詞辯論，直接裁判。
二、按行政訴訟法第237 條之4 第2 項第1 款、第4 款：「地方
    法院行政訴訟庭收受前條起訴狀後，應將起訴狀繕本送達被
    告。被告收受起訴狀繕本後，應於20日內重新審查原裁決是
    否合法妥當，並分別為如下之處置：一、原告提起撤銷之訴
    ，被告認原裁決違法或不當者，應自行撤銷或變更原裁決。
    但不得為更不利益之處分。四、被告重新審查後，不依原告
    之請求處置者，應附具答辯狀，並將重新審查之紀錄及其他
    必要之關係文件，一併提出於管轄之地方法院行政訴訟庭。
    」，此係新修正行政訴訟法（於民國〈下同〉100 年11月23
    日修正公布），基於交通裁決事件所具質輕量多之特殊性質
    ，並為使法律關係及早確定，於是創設「重新審查」之特別
    救濟機制，而免除訴願之前置程序，使原處分機關能再次自
    我審查原裁決是否合法妥當，滿足依法行政之要求，並可兼
    顧當事人之程序利益，避免當事人不必要之時間、勞力、費
    用之浪費，亦可達成司法資源之有效利用。如原處分機關審
    查結果認原裁決確有違法或不當之情事，自可撤銷或變更原
    裁決，並就同一違規事實為新裁決並為答辯，至於此變更後
    之新裁決如仍非完全依原告之請求處置，依行政訴訟法第23
    7 條之4 第3 項規定之反面解釋，自不應視為原告撤回起訴
    ，管轄法院仍應就原處分機關變更後所為之新裁決及答辯為
    審判對象，繼續進行審理。查被告本以110 年9 月2 日新北
    裁催字第48-CT0000000號違反道路交通管理事件裁決書，裁
    處原告：「一、罰鍰新臺幣（下同）8,000 元、記違規點數
    3 點、應參加道路交通安全講習。二、吊扣汽車牌照6 個月
    ，牌照限於110 年10月2 日前繳送。三、上開牌照逾期不繳
    送者：（一）自110 年10月3 日起吊扣汽車牌照12個月，限
    於110 年10月17日前繳送牌照。（二）110 年10月17日前仍
    未繳送汽車牌照者，自110 年10月18日起吊銷並逕行註銷汽
    車牌照。（三）汽車牌照經吊銷或註銷者，非經公路主管機
    關檢驗合格，不得再行重新請領，但經處分逕行註銷者，非
    滿6 個月，不得再行請領。」。嗣經原告不服，提起行政訴
    訟，本院依職權移請被告重新審查後，被告乃改以110 年9
    月23日新北裁催字第48-CT0000000號違反道路交通管理事件
    裁決書，裁處原告罰鍰8,000 元、記違規點數3 點、應參加
    道路交通安全講習及吊扣汽車牌照6 個月（違規事實及違反
    法條均未變更，僅刪除原載關於汽車牌照逾期不繳送之處理
    部分），而因原告於起訴時即訴請撤銷原裁處之全部處罰內
    容，故上開新裁決顯非完全依原告之請求處置，依照前述說
    明，本院司法審查之對象自應為被告110 年9 月23日新北裁
    催字第48-CT0000000號違反道路交通管理事件裁決書。
貳、實體方面：
一、爭訟概要：
    緣原告所有之車牌號碼000-0000號大型重型機車（下稱系爭
    機車），於110 年6 月3 日22時41分，經駕駛而行經新北市
    ○○區○○路000 號（往臺北方向）後28.5公尺處（於違規
    地點前方150 公尺處，設有測速取締標誌「警52」，測距28
    .5公尺），經新北市政府警察局淡水分局交通分隊警員於新
    北市○○區○○路000 號前，以非固定式照相式雷達測速儀
    測得其時速為111 公里（限速50公里）而予以拍照採證，警
    員因認其有「限速50公里，經測時速111 公里，超速61公里
    （逾60公里至80公里以內）；行車速度超過規定之最高時速
    60公里（處車主）。」之違規事實，惟因當場不宜攔截製單
    舉發，乃於110 年6 月29日填製新北市政府警察局新北市警
    交大字第CT0000000 號舉發違反道路交通管理事件通知單對
    系爭機車之車主（即原告）逕行舉發，記載應到案日期為11
    0 年8 月13日前，並於110 年6 月29日移送被告處理，原告
    於110 年7 月5 日透過「交通違規申訴」系統向被告陳述不
    服舉發（未依道路交通管理處罰條例第85條第1 項之規定辦
    理歸責實際駕駛人事宜）。嗣被告認系爭機車經駕駛而有「
    一、行車速度，超過規定之最高時速逾60公里至80公里以內
    。二、行車速度超過規定之最高時速60公里（處車主）。」
    之違規事實，乃依道路交通管理處罰條例第43條第1 項第2
    款、第43條第4 項（前段）、第24條（第1 項第3 款）、第
    63條第1 項第3 款（漏載）及違反道路交通管理事件統一裁
    罰基準表等規定，以110 年9 月23日新北裁催字第48-CT000
    0000號違反道路交通管理事件裁決書（下稱原處分），裁處
    原告罰鍰8,000 元、記違規點數3 點，並應參加道路交通安
    全講習及吊扣汽車牌照6 個月。原告不服，遂提起本件行政
    訴訟。
二、原告起訴主張及聲明：
（一）主張要旨：
      依道路交通標誌標線號誌設置規則，「警52」標誌應於執
      法路段前一般道路100 公尺至300 公尺間，經本人測量僅
      120 公尺，且高度也低於120 公分，且標誌低於駕駛目視
      角度水平之下，無法達到「避免人民權利遭受突襲」的立
      法保護目的，本人認為警方取締不符合正當法律程序，且
      此路段為微下坡之路段，標誌之距離應高於150 公尺才能
      使駕駛人有足夠時間去做減速之反應。
（二）聲明：原處分撤銷。
三、被告答辯及聲明：
（一）答辯要旨：
   1、本件「警52」標牌之設置高度是否符合規範一事，有維管
      單位函復在案，至於系爭標牌之設置位置及其與本件違規
      地點之位置間，相隔之距離為150 公尺，此亦有原舉發單
      位之查證結果可考，而本案所使用之採證儀器乃經審驗合
      格之雷達測速儀器，本件違規行為時間落於系爭儀器之有
      效期限內，足資擔保本件測速之準確度，原告行經系爭地
      點而有超速之行為受舉發，自當構成道路交通管理處罰條
      例第43條第1 項第2 款之違規無誤。
   2、原告固就「警52」標牌之設置違法一事於起訴狀中指摘而
      據為解免其行政法上義務之理由；惟經被告查證後，系爭
      警告標牌之設置並無任何原告所述之違法情事存在，原告
      容須就其所為之主張為舉證，以實其說，否則即應自負無
      法舉證之不利益；被告據上開事實所為之裁決處分應無違
      誤，處分應予維持。
   3、再者，原告既為合法考領普通重型機車駕駛執照之人，有
      駕駛人基本資料為憑，其對上述規定應知之甚詳，並應確
      實遵守。是原告前揭所述，無非單方所執之詞，委無足取
      。
   4、綜上所述，被告依法裁處，應無違誤，原告之訴為無理由
      。
（二）聲明：原告之訴駁回。
四、爭點：
    本件「警52」標誌之設置是否符合道路交通管理處罰條例第
    7 條之2 第3 項及道路交通標誌標線號誌設置規則第55條之
    2 等規定（即「於一般道路應於100 公尺至300 公尺間，明
    顯標示之」）？
五、本院的判斷：
（一）前提事實：
      爭訟概要欄所載之事實，除原告以「警52」標誌之設置不
      符規定而主張舉發程序違法外，其餘事實業據原告於起訴
      狀所不爭執，且有舉發違反道路交通管理事件通知單影本
      1 紙、舉發案件查詢影本1 紙、交通違規申訴影本1 紙、
      違規查詢報表影本1 紙、測速採證照片影本1 幀、原處分
      影本1 紙、財團法人工業技術研究院雷達測速儀檢定合格
      證書影本1 紙、機車車籍查詢影本1 紙（見本院卷第51頁
      、第53頁、第55頁、第61頁、第65頁、第73頁、第89頁、
      第91頁、第99頁、第100 頁、第101 頁、第104 頁、第10
      5 頁、第107 頁）足資佐證，是除原告主張部分外，其餘
      事實自堪認定。
（二）本件「警52」標誌之設置符合道路交通管理處罰條例第7
      條之2 第3 項及道路交通標誌標線號誌設置規則第55條之
      2 等規定（即「於一般道路應於100 公尺至300 公尺間，
      明顯標示之」）：
   1、應適用之法令：
    ⑴道路交通標誌標線號誌設置規則第55條之2 ：  
      測速取締標誌「警52」，用以警告車輛駕駛人前方路段常
      有測速取締執法，促使行車速度不得超過道路規定之最高
      速限或低於規定之最低速限。本標誌設於測速取締執法路
      段前，一般道路應於一百公尺至三百公尺間，高速公路、
      快速公路應於三百公尺至一千公尺間。
    ⑵道路交通管理處罰條例第3 條第8 款：
      本條例用詞，定義如下：八、車輛：指非依軌道電力架設
      ，而以原動機行駛之汽車（包括機車）、慢車及其他行駛
      於道路之動力車輛。
    ⑶道路交通管理處罰條例第7 條之2 第1 項第7 款、第2 項
      第9 款、第3 項、第4 項：
      汽車駕駛人之行為有下列情形之一，當場不能或不宜攔截
      製單舉發者，得逕行舉發：七、經以科學儀器取得證據資
      料證明其行為違規。前項第七款之科學儀器應採固定式，
      並定期於網站公布其設置地點。但汽車駕駛人之行為屬下
      列情形之一者，不在此限：九、行車速度超過規定之最高
      速限或低於規定之最低速限。對於前項第九款之違規行為
      ，採用固定或非固定式科學儀器取得證據資料證明者，於
      一般道路應於一百公尺至三百公尺間，於高速公路、快速
      公路應於三百公尺至一千公尺間，明顯標示之；其定點當
      場攔截製單舉發者，亦同。第一項逕行舉發，應記明車輛
      牌照號碼、車型等可資辨明之資料，以汽車所有人為被通
      知人製單舉發。
    ⑷道路交通管理處罰條例第24條第1 項第3 款：
      汽車駕駛人，有下列情形之一者，應接受道路交通安全講
      習：三、有第四十三條規定之情形。
    ⑸道路交通管理處罰條例第43條第1 項第2 款、第4 項前段
      、第5 項前段：
      汽車駕駛人，駕駛汽車有下列情形之一者，處新臺幣六千
      元以上二萬四千元以下罰鍰，並當場禁止其駕駛：二、行
      車速度，超過規定之最高時速六十公里。汽車駕駛人有第
      一項或前項行為者，並吊扣該汽車牌照六個月。汽車駕駛
      人違反第一項、第三項規定者，應接受道路交通安全講習
      。
    ⑹道路交通管理處罰條例第63條第1 項第3 款： 
      汽車駕駛人有下列各款所列條款之一者，除依原條款處罰
      鍰外，並予記點：三、有第四十三條、第五十三條或第五
      十三條之一情形之一者，各記違規點數三點。
    ⑺按「本細則依道路交通管理處罰條例第九十二條第四項規
      定訂定之。」、「處理違反道路交通管理事件之程序及統
      一裁罰基準，依本細則之規定辦理。前項統一裁罰基準，
      如附件違反道路交通管理事件統一裁罰基準表。」，違反
      道路交通管理事件統一裁罰基準及處理細則第1 條、第2
      條第1 項、第2 項分別亦有明定，是違反道路交通管理事
      件統一裁罰基準及處理細則即係基於法律之授權所訂定，
      而該處理違反道路交通管理事件之統一裁罰基準（即「違
      反道路交通管理事件統一裁罰基準表」）已考量「違反事
      件」、「法條依據」、「法定罰鍰額度或其他處罰」、「
      違規車種類別或違規情節」、「期限內繳納或到案聽候裁
      決者」、「逾越應到案期限30日內，繳納罰鍰或到案聽候
      裁決者」、「逾越應到案期限30日以上60日以內，繳納罰
      鍰或到案聽候裁決者」、「逾越應到案期限60日以上，繳
      納罰鍰或逕行裁決處罰者」等因素，作為裁量之標準，並
      未違反授權之目的及裁量權之本質，是其不僅直接對外發
      生效力，且被告亦應受其拘束而適用之。
   2、查本件於違規地點前方150 公尺處，設有測速取締標誌「
      警52」一節，有新北市政府警察局淡水分局於110 年11月
      1 日以新北警淡交字第1104345752號函檢附「交通違規行
      為發生地丈量距離說明圖」（影本見本院卷第69頁、第71
      頁）在卷足憑，而原告於起訴狀亦自承經測量為「120 公
      尺」（應係僅測量「警52」至淡金路187 號前〈雷達測速
      儀擺放位置〉之距離，而漏未計算測距〈即雷達測速儀至
      違規地點《測速照片所示系爭機車之位置》〉28.5公尺）
      ，是該「警52」之設置地點就本件舉發而言，自屬符合「
      於一般道路應於100 百公尺至300 百公尺間」設置之規定
      ；又由原告所提出設置「警52」標誌之照片（見本院卷第
      57頁）比對新北市政府交通局110 年11月5 日新北交工字
      第1102132426號函檢附於110 年10月27日以行車紀錄器拍
      攝之畫面（見本院卷第79頁），前者可見「警52」標誌係
      依附於燈桿，而後者則獨自豎立，但其設置地點及高度則
      僅有些微差距，足認於本件違規時，該「警52」標誌之設
      置地點及高度核屬明顯而無原告所指低於駕駛人水平角度
      下之情事；再者，由前開新北市政府交通局110 年11月5
      日新北交工字第1102132426號函所檢附之Google街景圖及
      行車紀錄器錄影畫面（見本院卷第77頁、第79頁）所示之
      燈桿及車輛予以比較，其設置高度（應自車道地面起算）
      應未低於道路交通標誌標線號誌設置規則第18條第2 項所
      指「豎立式標誌設置之高度，以標誌牌下緣距離路面邊緣
      或邊溝之頂點一公尺二十公分至二公尺十公分」之原則，
      此亦經前揭北市政府交通局110 年11月5 日新北交工字第
      11 02132426 號函所敘明。從而，原告所有之系爭機車於
      前揭時、地以時速111 公里之速度逾越速限（時速50公里
      ）達60公里（未達80公里）而行駛，且其前方已有合法設
      置之「警52」標誌，又原告業於應到案期限內到案陳述不
      服舉發，則被告據之認原告所有之系爭機車經駕駛而有「
      行車速度，超過規定之最高時速逾60公里至80公里以內」
      之違規事實，乃以原處分裁處系爭機車之車主（即原告）
      前揭處罰內容，觀諸前開規定，依法洵屬有據。
（三）本件判決基礎已經明確，兩造其餘的攻擊防禦方法及訴訟
      資料經本院斟酌後，核與判決結果不生影響，無一一論述
      之必要，一併說明。
（四）本件第一審裁判費為300 元，所以確定第一審訴訟費用額
      為300 元，由原告負擔。
六、結論：原處分並無違誤，原告訴請撤銷為無理由，應予駁回
    。
中    華    民    國   110    年    11    月    30    日
                  行政訴訟庭  法  官  陳鴻清
一、上為正本係照原本作成。
二、如不服本判決，應於判決送達後20日內，向本院提出上訴狀
    並表明上訴理由（原判決所違背之法令及其具體內容或依訴
    訟資料可認為原判決有違背法令的具體事實），其未載明上
    訴理由者，應於提出上訴後 20 日內向本院補提理由書（上
    訴狀及上訴理由書均須按他造人數附繕本，如未按期補提上
    訴理由書，則逕予駁回上訴），並應繳納上訴裁判費新臺幣
    750 元。
                              書記官  李玉秀      
中    華    民    國   110    年    11    月    31    日